臺灣臺中地方法院民事判決 
                                      110年度中小字第4269號
原      告  施宏儒


被      告  楊政文

            梁清騰
                    現居：台中市○○區○○路○段000巷00                號        
上列當事人間請求損害賠償事件，於民國110年12月15日言詞辯
論終結，本院判決如下：
   主      文
被告應給付原告新台幣貳萬柒仟柒佰柒拾伍元及自民國一一○年
十一月十九日起至清償日止，按週年利率百分之五計算之利息。
原告其餘之訴駁回。 
訴訟費用新台幣壹仟元由被告負擔。
本判決原告勝訴部分得假執行。但被告如各以新台幣貳萬柒仟柒
佰柒拾伍元為原告預供擔保，得免為假執行。
    事實及理由
一、原告主張：前於民國110年1月10日23時許，被告梁清騰及訴
    外人古漢輝（業經檢察官另為不起訴處分）在被告楊政文經
    營之餐飲店內消費時，因古漢輝接獲其子電話通知其倉庫出
    入口遭他人車輛擋住，被告楊政文及古漢輝遂前往察看。其
    等到現場後，發現該車為原告所有之車牌碼號ABZ-0717號自
    用小客車（下稱系爭車輛），古漢輝因而按壓原告位於台中
    市西屯路二段住處（地址詳卷）之門鈴，欲請其移車。然因
    無人回應，被告楊政文與古漢輝便返回餐飲店。嗣被告楊政
    文、古漢輝在店內向被告梁清騰及綽號「阿忠」之男子談及
    上情後，該4人又前往上址察看。其等於同日23時45分許抵
    達現場時，系爭車輛已移至原告住處門口停放。原告及其父
    施錫錕因聽聞被告楊政文等4人在外交談之聲響，便於同日2
    3時49分許外出察看，被告楊政文等4人隨即與施錫錕發生口
    角。被告梁清騰因不滿施錫錕質疑其等是否要砸車，於同日
    23時51分許，基於毀損之犯意，撿起路旁之磚塊，作勢欲砸
    向本案車輛，惟經「阿忠」阻止並撥掉該磚塊。被告楊政文
    見狀，立刻拾起該磚塊，並詢問被告梁清騰是否要砸車，經
    被告梁清騰答稱「有」之後，其等即共同基於毀損之犯意聯
    絡，由被告楊政文持磚塊砸向本案車輛，致使該車前擋風玻
    璃破裂、引擎蓋及雨刷破損，足以生損害於原告。被告2人
    上開行為，業經鈞院以110年度易第1548號刑事簡易判決以
    被告2人涉共犯刑法第354條之毀損罪，各判決拘役50日在案
    。又被告2人與古漢輝及綽號「阿忠」之人在現場恫嚇原告
    「這次會賠，以後不賠了」，於毀損之過程，原告之情緒、
    心理受有相當程度之壓迫，因認人格權受有侵害。爰依民法
    第184條第1項、第185條、第195條第1項及第196條侵權行為
    之規定。請求被告2人給付賠償金額如下：①修車費用：3萬7
    450元。②交通費用：1萬2600元。③精神慰撫金：3萬元。以
    上合計為8萬0050元。訴之聲明：被告應給付原告8萬0050元
    暨自起訴狀繕本送達之翌日起至清償日止，按週年利率5%計
    算之利息。
二、原告主張上開毀損之事實，業經本院110年易字第1548號刑
    事判決所確認，亦經本院調閱上開刑事卷無訛，並為被告2
    人所不爭執，堪可信為真實。
三、按因故意或過失，不法侵害他人之權利者，負損害賠償責任
    。數人共同不法侵害他人之權利者，連帶負損害賠償責任。
    民法第184條第1項前段及第185條第1項前段，分別定有明文
    。又按不法毀損他人之物者，應向被害人賠償其物因毀損所
    減少之價值。民法第196條亦定有明文。而按，物被毀損時
    ，被害人依民法第196 條規定請求物被毀損所減少之價額，
    得以必要之修復費用為估定之標準（最高法院77年5月17日7
    7年度第9次民事庭會議決議參照）。本件被告2人既不法毀
    損系爭車輛，已如上述。是揆諸前開規定，自應負侵權行為
    損害賠償責任，則原告以修復金額作為賠償金額，自屬有據
    。又系爭車輛之零件修理既係以新零件更換被損之舊零件，
    是依上說明，自應將零件折舊部分予以扣除。查系爭車輛送
    修支出修理費合計3萬7450元（零件2萬4750元、工資1萬270
    0元）等情，業據原告陳明在卷，並有原告提出之估價單附
    卷可稽，亦為被告2人所不爭執。而依行政院所頒「固定資
    產耐用年數表」及「固定資產折舊率表」之規定，自用小客
    車之耐用年數為5年，依定率遞減法每年折舊千分之369，其
    最後1年之折舊額，加歷年折舊累計額，其總和不得超過該
    資產成本原額之10分之9，復參諸原告提出之系爭車輛行車
    執照所示，該車係於102年1月出廠，直至110年1月10日本件
    毀損之日止，實際使用日數顯已超過5年之耐用年數，關於
    零件折舊部分應受到不得超過10分之9之限制，故應以 10分
    之9計算其折舊，以此為計，原告得請求之零件修理費為2,4
    75元【計算式：24,750×（1－9/10）＝2,475 】，再加計前揭
    工資費用，則被告應賠償之修理費合計為1萬5175元（計算
    式：2,475＋12,700＝15,175 ）。又原告因系爭車輛修復期間
    ，因租車而支付1萬2600元之交通費，業據原告提出卷附之
    汽車出租單可稽，並為被告2人所不爭執。是原告此部分之
    請求，於法亦屬有據，亦應予以准許。合計上開原告所得請
    求之金額為2萬7775元（計算式：15,175＋12,600＝27,775）
四、次按，不法侵害他人之身體、健康、名譽、自由、信用、隱
    私、貞操，或不法侵害其他人格法益而情節重大者，被害人
    雖非財產上之損害，亦得請求賠償相當之金額。其名譽被侵
    害者，並得請求回復名譽之適當處分。民法第195條第1項，
    固定有明文。是以，上開人格權係為列舉規定，人格法益則
    為概括規定，然以情節重大為構成要件。而上開所謂之自由
    權指身體自由，精神自由則包括於其他人格法益之列。經查
    ，原告前以上開（一）之事由，曾對被告2人提出另涉刑法
    第305條之恐嚇安全罪嫌及對古漢輝提出共涉犯刑法第354條
    及第305條之罪嫌，業經台灣台中地方檢察署為不起訴處分
    確定（110年度偵字第7434號）。而由原告所主張上開（一
    ）及本院110年易字第1548號刑事判決之事實以觀，原告之
    身體、健康、名譽、自由、信用、隱私、貞操等人格權，並
    未受被告2人之侵害。至原告之精神自由，縱認受有侵害，
    然由原告之主張及上開刑事判決認定之事實，係因兩造停車
    糾紛，致被告2人毀損系爭車輛之過程，難認情節重大。是
    原告稱其人格權受有侵害，而為精神慰撫金之請求，於法即
    有未合，自無理由，無從准許。
五、從而，原告本於共同侵權行為之規定，對被告請求賠償2萬7
    775元及自起訴狀繕本送達之翌日（即110年11月19日）起至
    清償日止，按週年利率5%計算之法定遲延利息，洵屬適法，
    為有理由，應予准許，爰為判決如主文第1項所示。逾此範
    圍外之請求，即有未合，應予以駁回，爰為判決如主文第2 
    項所示。
六、本件係適用小額程序事件，就原告勝訴所為被告敗訴判決部
    分，爰依職權宣告假執行，並確定其訴訟費用額為1,000 元
    ，由被告負擔。並依被告梁清騰之聲請，並依職權對被告楊
    政文，分別酌定相當擔保金額，予以准許免為假執行之宣告
    。
七、本件原告之訴為一部有理由、一部無理由，依民事訴訟法第
    436條之23、第436條第2項、第79條、第436條之19第1項、
    第436條之20、第392條第2項，判決如主文。
中　　華　　民　　國　　110 　年　　12　　月　　22　　日
                      臺灣臺中地方法院臺中簡易庭
                                  法  官  陳添喜
以上為正本係照原本作成。
如不服本判決，應於送達後20日內，以判決違背法令為理由，向
本院提出上訴狀並表明上訴理由（上訴理由應表明一、原判決所
違背之法令及其具體內容；二、依訴訟資料可認為原判決有違背
法令之具體事實），如於本判決宣示後送達前提起上訴者，應於
判決送達後20日內補提上訴理由書（須附繕本）。
中　　華　　民　　國　　110 　年　　12　　月　　22　　日

                                  書記官　黃舜民